【裁判字號】    99,監宣,30
【裁判日期】    990303
【裁判案由】    監護宣告
【裁判全文】
臺灣臺中地方法院民事裁定              99年度監宣字第30號
聲  請  人  甲○○
相  對  人  乙○○○
上列聲請人聲請監護宣告事件，本院裁定如下：
    主  文
宣告乙○○○（國民身分證統一編號：Ｚ000000000號
）為受監護宣告之人。
選定甲○○為受監護宣告之人之監護人。
指定丙○○為會同開具財產清冊之人。
聲請費用新臺幣壹仟元由受監護宣告之人負擔。
    理  由
一、聲請意旨略以：聲請人甲○○（男、民國○○○年○月○○
    ○日生、身分證統一編號：Ｚ000000000號）為相
    對人乙○○○（女、八年六月一日生、身分證統一編號：Ｚ
    000000000號）之四子。相對人經診斷罹患巴金森
    病、慢性阻塞肺疾病、失智症，目前四肢僵硬，行動不便，
    需人二十四小時照顧，不能為意思表示或受意思表示，或不
    能辨識其意思表示之效果。為此聲請對其為監護之宣告，並
    請選定聲請人為監護人，另請指定相對人之六子丙○○（男
    、四十一年三月三日生、身分證統一編號：Ｚ000000
    000號）為會同開具財產清冊之人等語。
二、按對於因精神障礙或其他心智缺陷，致不能為意思表示或受
    意思表示，或不能辨識其意思表示之效果者，法院得因本人
    、配偶、四親等內之親屬、最近一年有同居事實之其他親屬
    、檢察官、主管機關或社會福利機構之聲請，為監護之宣告
    。法院為監護之宣告時，應依職權就配偶、四親等內之親屬
    、最近一年有同居事實之其他親屬、主管機關、社會福利機
    構或其他適當之人選定一人或數人為監護人，並同時指定會
    同開具財產清冊之人。法院選定監護人時，應依受監護宣告
    之人之最佳利益，優先考量受監護宣告之人之意見，審酌一
    切情狀，並注意下列事項：一、受監護宣告之人之身心狀態
    與生活及財產狀況。二、受監護宣告之人與其配偶、子女或
    其他共同生活之人間之情感狀況。三、監護人之職業、經歷
    、意見及其與受監護宣告之人之利害關係。四、法人為監護
    人時，其事業之種類與內容，法人及其代表人與受監護宣告
    之人之利害關係，民法第十四條第一項、第一千一百十一條
    第一項、第一千一百十一條之一亦定有明文。
三、經查：
（一）聲請人主張之事實，業據提出戶籍謄本、身心障礙手冊、
      診斷證明書在卷可憑。本院於鑑定人即中國醫藥大學附設
      醫院黃介良醫師前詢問相對人，相對人現氣切，插鼻胃管
      ，四肢軟縮（本院九十九年二月二十五日訊問筆錄參照）
      ；嗣經鑑定醫師進行進一步檢查認：相對人有失智症以及
      腦血管阻塞病史，自九十三年開始，並未開刀治療。相對
      人現無意思能力，因氣切，也無語言表達能力。相對人對
      外界無有意義的反應，認知理解能力完全喪失。相對人無
      具備管理處分自己財產之能力，短期內無回復可能性。相
      對人因器質性精神病，不能為意思表示，可為監護宣告等
      語（見本院前開訊問筆錄）。綜上所述，本院審酌上開勘
      驗結果及醫師所為之鑑定意見，認相對人因精神障礙，致
      不能為意思表示或受意思表示，亦不能辨識其意思表示效
      果，故聲請人聲請對相對人為監護之宣告，為有理由，應
      予准許。
（二）聲請人為相對人之四子，有戶籍謄本在卷可憑，而相對人
      之次子陳欽銘、三子陳欽造、六子丙○○、七子陳賢仁均
      同意由聲請人擔任相對人之監護人，且聲請人亦同意擔任
      監護人，有戶籍謄本、親屬團體會議推定監護人說明書、
      親屬會議紀錄附卷可稽。本院參酌前揭各情，認由聲請人
      任相對人之監護人，最能符合受監護宣告之人之最佳利益
      ，爰選定聲請人為監護人。
（三）另丙○○係相對人之六子，有戶籍謄本在卷可憑，而聲請
      人、相對人之次子陳欽銘、三子陳欽造、七子陳賢仁均推
      定丙○○任相對人之會同開具財產清冊之人，且丙○○亦
      同意任會同開具財產清冊之人，亦有戶籍謄本、親屬團體
      會議推定監護人說明書、親屬會議紀錄附卷可稽，爰指定
      丙○○為會同開具遺產清冊之人。再民法第一千一百十三
      條準用同法第一百零九十九條之規定，監護開始時，監護
      人對於受監護人之財產，應依規定會同遺囑指定、當地直
      轄市、縣（市）政府指派或法院指定之人，於二個月內開
      具財產清冊，並陳報法院，附此敘明。
四、依民事訴訟法第六百零八條第一項，裁定如主文。
中    華    民    國    99    年    3     月     3    日
                  家事法庭    法  官  簡賢坤
正本係照原本作成。
如不服本裁定關於選定監護人及指定會同開具財產清冊之人等部
分，應於送達後十日內向本院提出抗告狀，並繳納抗告費新臺幣
一千元；其餘關於宣告監護之部分，不得抗告。
中    華    民    國    99    年    3     月     3    日
                              書記官  廖日晟

司法院資訊處製作；財團法人民間司法改革基金會備份。
